【裁判字號】    91,上易,1645
【裁判日期】    920115
【裁判案由】    家庭暴力之傷害
【裁判全文】
臺灣高等法院高雄分院刑事判決                  九十一年度上易字第一六四五號
    上  訴  人  台灣高雄地方法院檢察署檢察官
    上  訴  人
    即  被  告  乙○○  男  五.
右上訴人因被告家庭暴力之傷害案件，不服臺灣高雄地方法院九十一年度易字第二○
九九號中華民國九十一年十月二日第一審判決（起訴案號：臺灣高雄地方法院檢察署
九十一年度偵字第一○○六八號），提起上訴（移送本院併辦案號：臺灣高雄地方法
院檢察署九十一年度偵字第二三九四八號），本院判決如左：
      主  文
原判決關於乙○○部分撤銷。
乙○○連續傷害人之身體，處有期徒刑陸月，如易科罰金，以參佰元折算壹日。
扣案之鐵鑽壹支沒收。
      事  實
一、乙○○、甲○○○二人係夫妻，具有家庭暴力防治法第三條第一款所定之家庭成
    員關係，惟二人感情平素不睦，屢有吵架之情形。於九十一年三月十五日凌晨三
    時許，在高雄縣六龜鄉○○村○○路二八號家中，二人復因房事問題起爭執，乙
    ○○竟基於傷害之概括犯意，出手毆打甲○○○，並將之推撞玻璃，致甲○○○
    受有右大腿、右手腕割傷及右手臂創傷瘀血之傷害。甲○○○並於民國九十一年
    三月十五日離家出走，九十一年四月二十四日乙○○與甲○○○開車於高雄縣美
    濃鎮路上巧遇，乙○○即開車尾隨甲○○○，並於同年月日十一時三十分許，尾
    隨甲○○○至高雄縣美濃鎮○○路○段美濃客家莊後之停車場，乙○○即下車欲
    帶甲○○○返家，惟為甲○○○所拒，詎乙○○竟承上開同一之概括傷害犯意，
    將甲○○○拉下車後，持其所有供作犯罪所用之鐵鑽一支及其以徒手，毆打甲○
    ○○，致甲○○○受有左頭部腫脹、口腔出血、前胸鈍挫傷、右上臂前臂腫脹瘀
    血及左手腫脹瘀血等之傷害。
二、案經告訴人甲○○○訴由高雄縣警察局旗山分局報請台灣高雄地方法院檢察署檢
    察官偵察起訴及移送本院併辦審理。
      理  由
一、訊據上訴人即被告乙○○矢口否認有何上開傷害犯行，辯稱：九十一年三月十五
    日當日是告訴人傷害被告，被告將門鎖住，告訴人是自己打碎玻璃受傷的。九十
    一年四月二十四日當日其係因要將告訴人帶回家，所以才與告訴人發生拉扯，係
    告訴人自己拿石頭打自己頭部，說死也不與其回家，其未毆打告訴人云云。
二、惟查被告乙○○與告訴人甲○○○二人係夫妻，此為被告所自承，雙方具有家庭
    暴力防治法第三條第一款所定之家庭成員關係。被告於九十一年三月十五日凌晨
    三時許，在其家中毆打甲○○○成傷之事實，已經告訴人甲○○○於警訊、偵查
    及本院調查中指訴歷歷，證人曾新榮於警訊及偵查中亦證稱：「有聽到父親乙○
    ○打媽媽（甲○○○）的聲音，：：：我下樓後發現地上都是血，：：且父親還
    一直拉著母親做勢要打她，後來我就推開我父親了。」等語，並有診斷證明書一
    份附卷可稽。另被告於九十一年四月二十四日十一十三十分許，在美濃客家莊後
    之停車場傷害甲○○○成傷之事實，則迭據告訴人甲○○○於警訊、偵查、原審
    及本院中指訴甚詳，且有有診斷證明書一份附卷可佐，並有鐵鑽一支扣案可佐，
    是告訴人甲○○○之指訴已非無據。被告雖另辯以：係告訴人不願與其回家，自
    行傷害自己，其傷害告訴人之程度，並無診斷證明書所載如此嚴重云云，然告訴
    人所受之傷害分別為左頭部腫脹、口腔出血、前胸鈍挫傷、右上臂前臂腫脹瘀血
    及左手腫脹瘀血等之傷害，渠所受之傷害情狀非輕，衡諸常情，告訴人雖不願意
    與被告回家，惟並無任何將自己自殘至此種程度之理由，是被告所辯不足採信。
    至告訴人於雖另指陳，被告曾向渠稱：渠若不下車跟其回家，就要將渠之車輛車
    頭砸毀云云，惟此部份僅有告訴人單方面之指訴，復為被告所否認，且無其他積
    極證據可資證明，是告訴人此部分之指訴尚非可採。綜上所述，被告前後兩次傷
    害，罪證已很明確，犯行堪以認定。
三、核被告乙○○對家庭成員故意實施家庭暴力，而致其妻甲○○○受傷之所為，係
    犯刑法第二百七十七條第一項之普通傷害罪，屬家庭暴力防治法第二條第二項之
    家庭暴力罪。被告前後二次傷害犯行，時間緊接，所犯罪名同一，顯係基於概括
    之犯意反覆為之，應依連續犯之規定論以一罪。移送併辦部分，即被告於九十一
    年三月十五日傷害告訴人之行為，雖未據檢察官起訴，惟此部份與起訴部分有連
    續犯關係，為起訴效力所及，本院自得併予審理。
四、原審據以論罪科刑，固非無見。惟原判決對於檢察官移送併辦部分，認係各別起
    意，與檢察官起訴部分並無連續犯之裁判上一罪關係，而未併予審酌，自有未洽
    。檢察官上訴意旨，執此指摘原判決此部份不當，為有理由。被告上訴意旨，以
    原審量刑過重，指摘原判決不當，則無理由。因檢察官上訴意旨為有理由，自應
    由本院將原判決關於乙○○部分撤銷改判。爰審酌被告與告訴人現仍為夫妻，被
    告竟仍不顧夫妻之情，前後二次毆打告訴人成傷；以及被告前於八十八年間亦曾
    毆打告訴人，嗣經告訴人撤回告訴，法院始為不受理之判決，有原審法院八十八
    年度易字二七六五號判決附卷可查，且被告有慣常對告訴人施暴之情形，亦經被
    告與告訴人之子曾新榮九十一年三月三十日於警訊中證述明確（見另案高雄縣警
    察局六龜分局偵查卷），與被告犯罪後仍矢口否認犯行，犯罪態度不佳等一切情
    狀，量處如主文所示之刑，並諭知易科罰金之折算標準。扣案之鐵鑽一支為被告
    所有，為被告所自承，雖其否認有以該鐵鑽供作實施上開犯行之用，然該部分事
    實業據告訴人於警訊、偵查、原審及本院審理中證述明確，並有上開診斷證明書
    附卷可資為憑，是被告所辯係事後卸責之詞，不足採取，應併依刑法第三十八條
    第一項第二款之規定宣告沒收。
據上論結，應依刑事訴訟法第三百六十九條第一項前段、第三百六十四條、第二百九
十九條第一項前段，刑法第五十六條、第二百七十七條第一項、第四十一條第一項、
第三十八條第一項第二款，罰金罰鍰提高標準條例第一條前段、第二條，判決如主文
。
本案經檢察官鄭文貴到庭執行職務。
中    華    民    國     九十二     年       一       月      十五      日
                              臺灣高等法院高雄分院刑事第九庭
                                  審判長法官  張明松
                                        法官  江泰章
                                        法官  任森銓
右正本證明與原本無異。
不得上訴。
                                      書記官  施耀程
中    華    民    國     九十二     年       一       月      十六      日
附錄本案論罪科刑法條：
刑法第二百七十七條第一項
傷害人之身體或健康者，處三年以下有期徒刑、拘役或一千元以下罰金。
                                                                        ｋ


司法院資訊處製作；財團法人民間司法改革基金會備份。
